臺灣板橋地方法院刑事判決　　　　　　　96年度交易字第20號
公　訴　人　台灣板橋地方法院檢察署檢察官
被　　　告　乙○○
上列被告因過失傷害案件，經檢察官提起公訴（九十五年度偵字
第二四八八０號），被告於準備程序對被訴事實為有罪之陳述，
本院合議庭裁定由受命法官改依簡式審判程序獨任審理，判決如
下：
    主      文
乙○○從事業務之人，因業務上之過失傷害人，處拘役參拾日。
如易科罰金，以新台幣玖佰元即銀元參佰元折算壹日。
    事      實
一、乙○○以駕車至市場販買水果為業，駕駛為其附隨業務，為
    從事業務之人。其於民國九十五年六月十四日上午六時五十
    四分許，駕駛車牌號碼ＧＬ─０３４７號自用小貨車，沿台
    北縣中和市○○路○段由景平路往烘爐地方向行駛，欲前往
    市場擺攤販賣水果，行經上開路段七十九巷交岔路口時，原
    應注意轉彎車應讓直行車先行，而依當時天候晴、日間自然
    光線、路面無缺陷，並無不能注意之情事，竟疏未注意禮讓
    直行車先行即貿然左轉，適有甲○○騎乘車號ＢＱＲ─２６
    ８號普通重型機車，沿興南路二段對向直行，亦疏未注意車
    前狀況，隨時保持必要之安全措施，致機車右側把手擦撞乙
    ○○所駕駛自用小貨車右後側車身，因而人車倒地，受有左
    側髖部受傷之傷害。乙○○於肇事後，在有偵查犯罪權限之
    公務員查知前，主動向到場處理交通事故之警員承認其為肇
    事者，而自首接受裁判。
二、案經甲○○訴由台北縣政府警察局中和分局報告台灣板橋地
    方法院檢察署檢察官偵查起訴。
    理      由
一、本案被告乙○○所犯係死刑、無期徒刑、最輕本刑為三年以
    上有期徒刑以外之罪，且非高等法院管轄之第一審案件，其
    於準備程序中就被訴事實為有罪之陳述，經本院告知簡式審
    判程序之旨，並聽取公訴人、被告之意見後，經合議庭裁定
    由受命法官獨任進行簡式審判程序，合先敘明。
二、上揭事實，業據被告於本院審理時坦承不諱，核與告訴人甲
    ○○於偵查中證述之情節相符，並有現場照片十二幀及道路
    交通事故現場圖等件在卷足憑。按汽車行駛至交岔路口時，
    轉彎車應讓直行車先行，道路交通安全規則第一百零二條第
    一項第七款定有明文，本件被告因業務駕駛汽車，自應遵守
    此等規定，而依當時天候晴、日間自然光線、路面無缺陷，
    並無不能注意之情形，被告應注意，並能注意，竟不注意以
    致肇事，被告顯有過失。雖告訴人未注意車前狀況亦有過失
    ，同為發生事故之原因，依法被告仍應負過失之責，本件經
    送台灣省車輛行車事故覆議鑑定委員會鑑定結果，亦同此認
    定，有該委員會函覆鑑定意見書附卷可參。且告訴人車禍後
    ，經送醫治療，確受有左側髖部受傷之傷害，有天主教耕莘
    醫院診斷證明書附卷可稽，是被告之過失行為與告訴人之傷
    害結果間，具有相當因果關係甚明。綜上所述，足認被告自
    白核與事實相符，堪以採信。本案事證明確，被告犯行，洵
    堪認定。
三、新舊法之比較適用：
（一）被告行為後，刑法於民國九十四年二月二日修正公布，並
      自九十五年七月一日施行，且刑法施行法於九十五年六月
      十四日增訂該法第一條之一規定，並同自九十五年七月一
      日施行。另按同於九十五年七月一日修正施行之刑法第二
      條規定，乃係關於新舊法比較適用之準據法，其本身無關
      行為可罰性要件之變更，故上開法律修正施行後，如有涉
      及比較新舊法之問題，即應逕依修正後刑法第二條第一項
      規定，為「從舊從輕」之比較。再法律變更之比較適用，
      比較時應就罪刑有關之共犯、未遂犯、想像競合犯、牽連
      犯、連續犯、結合犯、以及累犯加重、自首減輕暨其他法
      定加減（如身分加減）與加減例等一切情形，綜其全部罪
      刑之結果而為比較；且就比較之結果，須為整體之適用，
      不能割裂分別適用各該有利於行為人之法律（最高法院九
      十五年度第八次刑事庭會議決議意旨參照）。
（二）經綜合比較結果，被告所犯涉及罰金刑、易刑處分、自首
      等規定，均以修正前刑法對被告有利，自應整體依刑法第
      二條第一項前段規定，適用行為時之修正前刑法及罰金罰
      鍰提高標準條例相關規定，予以論處。
四、核被告所為，係犯刑法第二百八十四條第二項前段之業務過
    失傷害罪。查被告於肇事後，在未經有偵查權之機關或公務
    員發覺前，主動向到場處理交通事故之警員承認其為肇事者
    而接受裁判，有台北縣政府警察局中和分局道路交通事故肇
    事人自首情形紀錄表在卷可參，符合修正前刑法第六十二條
    前段自首之要件，應依法減輕其刑。
五、爰審酌被告之素行、對本件車禍過失程度、過失比例，告訴
    人所受傷勢，及犯罪後自首、坦承犯行，態度尚屬良好等一
    切情狀，量處如主文所示之刑，並諭知如易科罰金之折算標
    準，以示懲儆。
據上論斷，應依刑事訴訟法第二百七十三條之一第一項、第二百
九十九條第一項前段，刑法第二條第一項前段、第二百八十四條
第二項前段、修正前刑法第六十二條前段、第四十一條第一項前
段，罰金罰鍰提高標準條例第一條前段、修正前罰金罰鍰提高標
準條例第二條，現行法規所定貨幣單位折算新台幣條例第二條，
判決如主文。
本案經檢察官彭聖斐到庭執行職務。
中    華    民    國    96    年    7     月    9     日
                  刑事第六庭  法　官  林鈺琅
以上正本證明與原本無異。
如不服本判決，應於判決送達後十日內，以書狀敘明理由向本院
提出上訴狀（應附繕本），上訴於台灣高等法院。
                              書記官　林蔚然
中    華    民    國    96    年    7     月    9     日
附錄本案論罪科刑法條全文：
刑法第二百八十四條：
  因過失傷害人者，處6 月以下有期徒刑、拘役或500 元以下罰
  金，致重傷者，處1 年以下有期徒刑、拘役或500 元以下罰金
  。
  從事業務之人，因業務上之過失傷害人者，處1 年以下有期徒
  刑、拘役或1,000 元以下罰金，致重傷者，處3 年以下有期徒
  刑、拘役或2,000元以下罰金。
